臺灣高等法院刑事判決　　　　　 99年度重上更(二)字第295號
上　訴　人　臺灣桃園地方法院檢察署檢察官
上　訴　人
即　被　告　洪明發
選任辯護人　謝協昌律師
上列上訴人因被告違反貪污治罪條例案件，不服臺灣桃園地方法
院95年度矚訴字第1號，中華民國96年12月31日第一審判決（起
訴案號：臺灣桃園地方法院檢察署94年度偵字第16240號、95年
度偵字第2231、2232、2233、2394、2396、2397、2398號），提
起上訴，經本院判決後，由最高法院第二次發回更審，本院判決
如下：
    主  文
原判決關於洪明發部分撤銷。
洪明發無罪。
    理  由
一、公訴意旨略以：被告洪明發自民國91年7月12日起，在桃園
    縣政府警察局桃園分局埔子派出所擔任所長，又自93年1月7
    日起，至同分局擔任六組組長，於同年7月間，轉任同分局
    五組組長，再於95年1月9日，調任同分局交通隊擔任警務員
    ；洪明發明知警察負有查報取締色情職責，且亦均負桃園縣
    轄內犯罪偵查之職責，為依法令執行公務之人員。被告洪明
    發明知許義明在渠等任職之桃園分局埔子派出所所轄之桃園
    市○○路82號2樓、88號2樓等處經營應召站，被告洪明發為
    埔子派出所所長，詎不思嚴加取締、查緝該應召站，被告洪
    明發與吳國賓2人於92年間某日飲宴後，吳國賓因知被告洪
    明發性好漁色，乃帶同被告洪明發至許義明所經營之上開應
    召站內，由許義明安排應召女子供2人嫖玩，之後由吳國賓
    支付2人嫖妓之代價共4,400元予許義明。又於93年1月4日夜
    間，被告洪明發、吳國賓2人一同至桃園縣觀音鄉某餐廳與
    友人聚餐後，於翌（5）日凌晨2時32分許，吳國賓隨即撥打
    電話予許義明，請其安排3名應召女子，被告洪明發、吳國
    賓及該姓名年籍不詳之男子3人旋即一同至許義明經營之上
    開應召站內嫖妓。再於93年3月24日夜間，因被告洪明發調
    升桃園分局組長，吳國賓、林柏年等人為設宴慶祝後，吳國
    賓及林柏年即一同載送被告洪明發至桃園市「天堂鳥汽車旅
    館」第650號房休息，並由林柏年撥打電話予許義明接聽後
    ，再由吳國賓囑咐許義明安排應召女子至該汽車旅館內供被
    告洪明發嫖玩，許義明為取悅吳國賓、林柏年、洪明發等官
    警，隨即聯絡馬伕載送應召女子至該汽車旅館應召，惟因被
    告洪明發酒醉不醒而無法開門，而未為嫖妓，因認被告上開
    所為係涉犯貪污治罪條例第6條第1項第4款之圖利罪嫌云云
    。
二、證據能力說明：
（一）按「被告以外之人於審判外之言詞或書面陳述，除法律有
      規定者外，不得作為證據」，刑事訴訟法第159條第1項定
      有明文，此即學理上所稱「傳聞證據排除法則」。依上開
      法律規定，傳聞證據原則上固無證據能力，但如法律別有
      規定者，即例外認有證據能力。經查：上訴人即被告洪明
      發及其辯護人主張：證人吳國賓、許義明於警詢時所為陳
      述，均係屬傳聞證據，無證據能力。查上開證人於警詢時
      所述，確屬被告以外之人於審判外之陳述，被告及其辯護
      人既爭執該等證人於警詢中所為陳述之證據能力，復查無
      該等警詢陳述有何刑事訴訟法第159條之2、第159條之3所
      定傳聞例外規定可資適用之情形，自應認無證據能力可言
      。
（二）次按「刑事被告之詰問權，係指訴訟上被告有在審判庭盤
      詰證人之權利；偵查中檢察官訊問證人，旨在蒐集被告犯
      罪證據，以確認被告嫌疑之有無及內容，與審判中透過當
      事人之攻防，經由詰問程序調查證人以認定事實之性質及
      目的有別。偵查中辯護人僅有在場權及陳述意見權，此觀
      刑事訴訟法第245條第2項前段之規定甚明，檢察官訊問證
      人並無必須傳喚被告使其得以在場之規定，同法第248條
      第1項前段雖規定『如被告在場者，被告得親自詰問』，
      亦僅賦予該在場被告於檢察官訊問證人時得親自詰問證人
      之機會而已，被告如不在場，殊難期有親自詰問之可能。
      此項未經被告詰問之被告以外之人於偵查中向檢察官所為
      之陳述，依刑事訴訟法第159條第1項、第159條之1第2項
      之規定，除顯有不可信之例外情況外，原則上為『法律規
      定得為證據』之傳聞例外，依其文義解釋及立法理由之說
      明，並無限縮於檢察官在偵查中訊問證人之程序，應已給
      予被告或其辯護人對該證人行使反對詰問權者，始有證據
      能力之可言。為保障被告之反對詰問權，並與現行法對傳
      聞例外所建構之證據容許範圍求其平衡，證人在偵查中雖
      未經被告之詰問，倘被告於審判中已經對該證人當庭及先
      前之陳述進行詰問，即已賦予被告對該證人詰問之機會，
      則該證人於偵查中之陳述即屬完足調查之證據，而得作為
      判斷之依據。」（詳最高法院97年度台上字第405號判決
      意旨）、「被告以外之人於偵查中向檢察官所為之陳述，
      除顯有不可信之情況者外，得為證據，刑事訴訟法第159
      條之1第2項定有明文。蓋現行法之檢察官仍有訊問被告、
      證人及鑑定人定人之權限，其應踐行之程序又多有保障被
      告或被害人之規定，證人、鑑定人於偵查中亦均須具結，
      就刑事訴訟而言，其司法屬性甚高；而檢察官於偵查程序
      取得之供述證據，其過程復尚能遵守法令之規定，是其訊
      問時之外部情況，積極上具有某程度之可信性，除消極上
      顯有不可信之情況者外，均得為證據。故主張其為不可信
      積極存在之一方，自應就此欠缺可信性外部保障之情形負
      舉證責任。」（詳最高法院98年度台上字第2904號判決意
      旨）。查證人許義明、吳國賓於偵查中之陳述，既經依法
      具結以擔保其係據實陳述者，依刑事訴訟法第159條之1第
      2項規定，除顯有不可信之情況者外，自得作為證據，而
      被告及其選任辯護人於本院審理時主張上開證人於偵查中
      之陳述無證據能力，依前揭說明，自應負舉證責任以證明
      有何顯不可信之情況，然被告及其選任辯護人皆未釋明上
      開證人於偵查中之陳述有何「顯不可信之情況」，依前揭
      最高法院判決意旨，此項未經被告詰問之被告以外之人於
      偵查中向檢察官所為之陳述，依刑事訴訟法第159條第1項
      、第159條之1第2項之規定，除顯有不可信之例外情況外
      ，原則上為「法律規定得為證據」之傳聞例外，依其文義
      解釋及立法理由之說明，並無限縮於檢察官在偵查中訊問
      證人之程序，應已給予被告或其辯護人對該證人行使反對
      詰問權者，始有證據能力之可言，為保障被告之反對詰問
      權，並與現行法對傳聞例外所建構之證據容許範圍求其平
      衡，前揭證人許義明、吳國賓在偵查中雖未經被告及其選
      任辯護人之詰問，惟依前開說明，此並非意指該證人於偵
      查中之證述即無證據能力，應僅係屬於未經完足調查之證
      據而已。嗣於原審、本院審理時，證人吳國賓、許義明已
      於審理中到庭，經檢察官、被告對其分別行交互詰問，當
      已補足被告行使反對詰問權之機會，自不得再執被告未於
      偵查中對該證人詰問或與之對質為辯。是證人許義明、吳
      國賓等於偵查中之證言，自得採為本案證據。
（三）再按被告以外之人於審判外之陳述，雖不符同法第159條
      之1至之4規定，而經當事人於審判程序同意作為證據，法
      院審酌該言詞陳述或書面陳述作成時之情況，認為適當者
      ，亦得為證據。又當事人、代理人或辯護人於法院調查證
      據時，知有第159條第1項不得為證據之情形，而未於言詞
      辯論終結前聲明異議者，視為有前項之同意，此亦據同法
      第159條之5規定明確。經查，本案下列所引用之供述證據
      ，經本院依法踐行調查證據程式，檢察官、被告及辯護人
      均不爭執各該證據之證據能力（見本院卷第18至19頁、第
      111頁至第115頁），且亦查無依法應排除其證據能力之情
      形，依刑事訴訟法第159條之5規定意旨，自得作為證據。
（四）通訊監察錄音及譯文部分：
  １、按通訊保障及監察法所稱受監察人，除該法第5條及第7條
      所規定者外，並包括為其發送、傳達、收受通訊或提供通
      訊器材、處所之人；又有事實足認被告或犯罪嫌疑人有最
      輕本刑為3 年以上有期徒刑之罪嫌，並危害國家安全或社
      會秩序情節重大，而有相當理由可信其通訊內容與本案有
      關，且不能或難以其他方法蒐集或調查證據者，偵查中得
      由檢察官依司法警察機關聲請或依職權以書面記載第11條
      之事項，並敘明理由、檢附相關文件，聲請該管法院核發
      通訊監察書，通訊保障及監察法第4條、第5條第1項第1款
      、第2 項前段分別定有明文。經查，本案所實施之通訊監
      察，係法務部調查局桃園縣調查站向臺灣桃園地方法院檢
      察署檢察官依法聲請核發後實施，有法務部調查局桃園縣
      調查站園廉三字第09657026020 號函及臺灣桃園地方法院
      檢察署通訊監察書及電話附表在卷可稽（見原審卷二第20
      4至308頁），本院審諸前開通訊監察書業已載明案由、涉
      嫌觸犯之法條、監察對象、監察通訊種類及號碼等足資識
      別之特徵、受監察處所、監察理由、監察期間、監察方法
      、聲請機關或依職權核發、執行機關、適用法條、法官指
      示事項等，符合前揭通訊保障及監察法之法定程式，該通
      訊監察所得之錄音應有證據能力，當無疑義。
  ２、又通訊監察錄音之譯文，僅屬依據監聽錄音結果予以翻譯
      之文字，固具文書證據之外觀，但實際上仍應認監聽所得
      之錄音帶或光碟，始屬調查犯罪所得之證物，此乃刑事訴
      訟法第165條之1第2項所稱之證物，如其蒐證程序合法，
      並經合法調查，自具證據能力，故檢察官如提出通訊監察
      錄音之譯文為其證據方法，實乃以其監聽所得之錄音帶或
      光碟，為調查犯罪所得之證物，法院本應依刑事訴訟第
      165條之1所列之方法調查，以判斷該錄音帶或光碟是否與
      通訊監察錄音之譯文相符，而監聽錄音製作之譯文，雖通
      常為偵查犯罪機關單方面製作，然若被告或訴訟關係人對
      其真實性並無爭執，經法院於審判期日提示譯文供當事人
      辨認、表示意見並為辯論者，程序自屬適法（最高法院95
      年度台上字第295號、94年度台上字第4665號判決可資參
      照）。經查被告及辯護人對檢察官提出之通訊監察錄音暨
      譯文之證據能力並未不爭執，僅表示譯文內容與被告犯罪
      事實無關連性（見本院更二審卷第19頁、第113頁），是
      相關通訊監聽錄音與譯文均堪認具有證據能力。
（五）末查，其餘卷附之文書證據、物證等證據，並無證據證明
      係公務員違背法定程序所取得，亦無刑事訴訟法第159條
      之4之顯有不可信之情況與不得作為證據之情形，本院斟
      酌本案卷內之該等證據並非非法取得，亦無證明力明顯過
      低之情形，且經本院於審判期日依法進行證據之調查、辯
      論，當事人於本院言詞辯論時均未表示異議，被告於訴訟
      上之程序權，已受保障，前揭各該證據，自得採為證據。
三、按犯罪事實應依證據認定之，無證據不得認定其犯罪事實。
    又不能證明被告犯罪者，應諭知無罪之判決，刑事訴訟法第
    154 條第2 項、第301 條第1 項，分別定有明文。再按事實
    之認定，應憑證據，如未能發現相當證據，或證據不足以證
    明，自不能以推測或擬制之方法，為裁判基礎；且認定不利
    於被告之事實須依積極證據，苟積極證據不足為不利於被告
    事實之認定時，即應為有利於被告之認定；另認定犯罪事實
    所憑之證據，雖不以直接證據為限，間接證據亦包括在內，
    然無論直接證據或間接證據，其為訴訟上之證明，須於通常
    一般之人均不致有所懷疑，而得確信其為真實之程度者，始
    得據之為有罪之認定，倘其證明尚未達到此一程度，而有合
    理之懷疑存在，無從使事實審法院得有罪之確信時，即應由
    法院為諭知被告無罪之判決（最高法院40年臺上字第86號、
    76年臺上字第4986號判例意旨參照）。又按刑事訴訟法第16
    1條已於民國91年2月8日修正公布，其第1項規定：檢察官就
    被告犯罪事實，應負舉證責任，並指出證明之方法。因此，
    檢察官對於起訴之犯罪事實，應負提出證據及說服之實質舉
    證責任。倘其所提出之證據，不足為被告有罪之積極證明，
    或其指出證明之方法，無從說服法院以形成被告有罪之心證
    ，基於無罪推定之原則，自應為被告無罪判決之諭知（最高
    法院92年度台上字第128號判例意旨參照）。
四、公訴意旨認被告洪明發涉犯上開圖利罪嫌，無非係以證人許
    義明、吳國賓、王志中、黃載龍之證述，及93年1月4日、5
    日證人許義明與吳國賓、94年3月24日證人吳國賓與被告洪
    明發、同年月24、25日證人吳國賓、許義明、林柏年及馬夫
    間之通訊監察譯文內容、桃園縣政府警察局桃園分局92年2
    月28日桃警分刑字第09210000782號刑事案件報告書暨臨檢
    紀錄表、楊寶兒、楊芳、金承遐、任添丁、黃正瑋、林國棟
    、吳正介警詢筆錄及相關案卷資料等為主要論據。訊據被告
    洪明發堅詞否認有何圖利罪嫌，辯稱：我並沒有在92年間與
    吳國賓去許義明那邊嫖妓，93年1月4日我有跟吳國賓、王中
    興去跟觀音分駐所義警及一些民代聚餐，後來我們到新屋大
    坡派出所轄區的1家餐廳續攤，晚上12點多我喝得差不多了
    ，就請同仁王中興載我回家，根本沒有去許義明那邊，93年
    3月24日當天晚上係桃園分局6組同仁調升的聚餐，因為那天
    我是值日官，所以離開聚餐後就回到桃園分局值勤，都沒有
    離開分局，不可能前往天堂鳥汽車旅館等語。
五、本院查：
（一）按貪污治罪條例第8條第2項及證人保護法第14條第1項關
      於供出共犯、減免其刑之規定，均屬俗稱「窩裡反條款」
      之一種，良因是類案件，或屬學理上所稱之智慧型白領犯
      罪，或具有計劃、嚴密組織之集團性犯罪，通常難以發現
      、破獲，為求澈底打擊犯罪，以防衛國家社會，乃在刑事
      政策上鼓勵其內部人員勇於回頭，出面舉發其他成員，對
      該自白、舉發者給予寬典處遇，以換取一舉除盡餘眾，瓦
      解其犯罪集團或組織結構，繩之以法之更大成果，寓有激
      勵帶罪立功之深意。雖可能導致內部人員作出利己損人之
      供述，不應僅憑此種單一證據，遽行作為認定其他共犯犯
      罪之依據，而須有相關補強證據，以確保該供述內容之可
      信度（最高法院99年度台上字第262號判決意旨參照）。
      亦即此類案件多屬重大而社會矚目或具有組織性、隱秘性
      、暴力性之犯罪特質，法定刑度較重，是採證亦當更為嚴
      謹，以避免證人恃其身分之屏障，誣陷他人犯罪，自不能
      僅憑少數秘密證人之陳述，遽行認定被告犯罪，而須以其
      他補強證據互為參證，以證明其與事實相符，合並敘明。
（二）被訴於92年間某日與證人吳國賓同至許義明所經營之應召
      站內嫖妓部分
  １、檢察官起訴時對於被告犯行之犯罪時間應可得確定，以免
      因起訴之犯罪事實不明確，損及被告之防禦權。經查，檢
      察官起訴書所載被告究竟係於何時與證人吳國賓前往許義
      明所經營之應召站嫖妓之事實內容，僅認定「於92年間某
      日」，已難認檢察官起訴書有具體指明該次犯行之犯罪時
      間。
  ２、證人吳國賓於偵查時固證稱：伊與洪明發去許義明應召站
      內嫖妓二次，第一次是喝酒後，伊與洪明發一起到長春路
      82號2樓，當天是許義明安排小姐，伊與洪明發當天均有
      嫖妓，召妓完後是伊付錢給許義明，一個人新臺幣2,200
      元，付完錢後，我就帶洪明發離開等語（見偵字第2398號
      卷第67頁反面）；復於原審審理時證稱：92年底伊有跟洪
      明發一起去許義明的應召站嫖妓，當天只有我們二個人，
      該次付4400元，是我付的等語（見原審卷三第72至73 頁
      ），然此僅為證人吳國賓單一證述，且吳國賓對該次嫖妓
      之詳細時間已表示忘記（見原審卷三第83頁），亦未能明
      確指陳該次前往召妓之正確時間，以供查核。又觀諸卷附
      證人吳國賓與許義明之通訊監察譯文、通聯記錄等資料，
      可知證人吳國賓自己或帶同友人至許義明經營之應召站嫖
      妓前，均會事先與證人許義明連繫確認交易之地點及人數
      ，由許義明「處理」（即叫小姐），但經查核上開吳國賓
      或許義明之通聯紀錄、通訊監察譯文，並無92年底吳國賓
      與許義明有相互連繫所在地點或處理應召小姐之事，堪認
      此部分事實，除證人吳國賓之上開證詞外，無其他證據可
      供佐證。另證人許義明雖證稱：「吳國賓常會來跟伊叫小
      姐，大概92年11月、12月左右至93年8、9月，每隔一個月
      就會來找伊，有時召妓、有時泡茶，召妓的次數大概3、4
      次，…第2次吳國賓扶洪明發到伊長春路應召站，說這是
      我董仔，要伊安排大陸女子與他從事性服務，因為吳國賓
      說是他們董仔，所以伊判斷就是他的所長洪明發等語（見
      偵字第16240號卷二第48、49頁）。然依上開證詞內容，
      充其量僅能證明證人吳國賓曾帶同友人董仔於上開期間至
      許義明經營之至應召站嫖妓，及證人許義明推測吳國賓所
      帶的人即為被告洪明發，惟尚無法遽認當日即為92年底某
      日，及當日與吳國賓一起前往嫖妓之人確為被告洪明發。
（三）被訴於93年1月5日與證人吳國賓同至許義明所經營之應召
      站內嫖妓部分
 １、 證人吳國賓於偵查時證稱：95年1月4日當天是我們去新屋
      分駐所聚餐後回桃園後，我打電話給我朋友再去桃園市喝
      酒，喝完酒後本來要去汽車旅館休息，許義明說找到再跟
      他講，但我們找不到汽車旅館，許義明就叫我去他長春路
      82號2樓去召妓，後來我們就去許義明之應召站內召妓，
      有我、洪明發及我朋友，洪明發及我朋友召妓完後就先走
      了，之後我醒來打電話給許義明，許義明才說他們都走了
      ，隔天我問許義明錢如何付，他說他們二位已經付了等語
      （見偵字第2398號卷第67頁反面）；復於原審審理時證稱
      ：93年1月5日凌晨伊有帶被告到許義明的應召站嫖妓，那
      天我們到觀音讓人家請客，回程我們有去酒店喝酒，到了
      凌晨二點多，因為喝醉，有打給許明義說我們要去汽車旅
      館，請他送小姐過來，後來我找不到汽車旅館，許義明說
      直接到他那邊，我們就過去，當天還有一個朋友綽號路路
      ，之後許義明有叫小姐過來，我們三個均有嫖妓，該次錢
      各付各的等語（見原審卷三第70至72頁）；又於本院更一
      審審理時證稱：伊於93年1月5日凌晨與洪明發，跟一個綽
      號路路的人，三個人一起去嫖妓，進去房間以後就各自去
      房間嫖妓，沒有看到洪明發嫖妓過程，而付款過程因為洪
      明發先走，所以伊不知道，伊是在凌晨四點打電話給許義
      明時，許義明說洪明發跟伊朋友已經付款先走了，伊只付
      個人的部分等語（見本院更一審卷第101頁至第104頁）；
      再於本院更二審審理時證稱：93年1月5日2時8分我打電話
      給許義明，是要叫小姐，我說還要問看看，我們那時候是
      要去找賓館休息，當時打這通電話我人是在桃園市區，那
      時候已經到桃園市○○○○○路路喝酒，才打電話給許義
      明，當時還有我、王中興、被告，93年1月5日2時分通話
      內容是我、被告、路路要找小姐，王中興喝完酒就回去了
      ，由路路開車載我們去許義明的應召站，當天我喝得很醉
      ，被告離開的時候我沒有看到，他怎麼回去我沒有看到，
      這次叫小姐的錢是各付各的等語（見本院更二審卷第68頁
      ），再依卷附93年1月4日、5日通訊監察光碟及譯文內容
      相互以觀，93年1月4日夜間11時47分許，證人吳國賓使
      用門號0000000000號行動電話撥打電話至000000000 大湖
      派出所找副所長廖友興，之後由被告洪明發與證人廖友興
      對話，表示人在大坡「素湘園」邀約廖友興前往，並稱現
      場還有「洪河」、「有新」、「中興」等人在場，證人廖
      友興即稱好。93年1月5日2時8分許，證人吳國賓使用前
      開門號行動電話撥打證人許義明之門號0000000000號行動
      電話，其對話內容為：「A（即吳國賓）：你在幹嘛？B（
      即許義明）：我在朋友那兒，明天你是要那個，明天？明
      天你是幾點班？A：我明天休假。B：好，我過中午找給你
      。A：找給我幹嘛？B：你不是要拿去給「小劉」那個？A
      ：你等會可否叫...B：多久？A：等會兒我打給你！我問
      看看？B：好」。接著證人吳國賓又在93年1月5日凌晨2
      時32分許以上開門號撥打電話給證人許義明，對話內容為
      「A（即吳國賓）：三位！有嗎？B（即許義明）：我現在
      沒有，要到外面調。A：調看看。B：這時候黃金時間，要
      調到三個有困難。A：你GY...B：要調到哪？A：5分鐘你
      打給我，我再告訴你幾號！B：好。」。證人許義明旋
      在同日凌晨2時44分許以上開門號撥打電話給證人吳國賓
      ，其對話內容為「A（即許義明）：在哪兒？B（即吳國賓
      ）：找不到，XX不在這兒我怎麼進去。A：我現在調到1個
      ，要不然，你找到地方通知我。B：XX好像休假。A：乾脆
      你帶到我這邊！」。證人許義明又於同日凌晨2時45分
      許以上開門號撥打電話給證人吳國賓，其對話內容為「A
      （即許義明）：帶到我店裡，喝茶聊天、泡茶。B（即吳
      國賓）：好」。證人吳國賓又於同日凌晨2時51分許以
      上開門號撥打電話給許義明，對話內容為「A（即吳國賓
      ）：樓下！B（即許義明）：上去，沒人。A：你下來，你
      GY！B：樓上都沒人。」等情，有上開門號通訊監察譯文
      、雙向通聯紀錄在卷可查（見偵字第2231號卷第118頁至1
      19頁、本院更二審卷第54至58頁），顯見證人吳國賓與證
      人王中興及被告等人在桃園縣新屋鄉大坡素湘園餐廳聚餐
      後，證人吳國賓確實有與許義明聯繫召妓之事，並於93年
      1 月5日凌晨2時51分與其他二名友人一同前往許義明經營
      之桃園市○○路82號應召站內，以每人2200元之代價嫖妓
      無訛。
  ２、證人吳國賓雖證稱當日與其共同前往召妓之人為被告及綽
      號「路路」之朋友，然觀諸上開通訊監察譯文內容，證人
      吳國賓並未於電話中提及其他二名友人之綽號、姓名或其
      他足資辨識其身份地位之稱謂，是依上開通話內容尚難補
      強此部分證述之真實性，復參酌證人許義明歷次證述關於
      吳國賓及被告至長春路82號應召站內召妓之過程，其於偵
      查時證稱：…第二次吳國賓扶洪明發到伊長春路應召站，
      說這是我董仔，要伊安排大陸女子與他從事性服務，因為
      吳國賓說是他們董仔，所以伊判斷就是他的所長洪明發等
      語（見偵字第16240號卷二第49頁）；於原審審理時證稱
      ：吳國賓沒有帶過洪明發來伊這邊嫖妓，當時收押時耳聞
      抓伊的人是洪明發，所以想說要咬死他，且當時也想交保
      ，就配合問話，當時伊也迷迷糊糊的，之前在調查站所述
      不實在等語（見原審卷一第331至332頁）；再於本院更審
      時證稱：93年1月5日2時8分通話內容是我與吳國賓對話，
      調的話可能是調小姐，他電話裡的意思是要到我店裡面，
      當天有幾個人到我店裡我不能確定，這麼久的事情，吳國
      賓帶人來，幾個我無法確定，按照通話意思是他帶二個人
      ，老大是誰我不知道，他帶來叫老大的人很多，後來吳國
      賓帶去的二個人有無一起離開我現在沒印象，印象中吳國
      賓沒有帶被告到過我經營之長春路應召站，我開店時沒有
      看過被告，吳國賓有無帶過「路路」到過店裡消費，我沒
      有印象等語（見本院更二審卷第至110至111頁），亦未曾
      明確證稱被告有與證人吳國賓、路路等人於上時地至店內
      召妓消費之事實，佐以證人許義明於偵查時係證稱「吳國
      賓說是他們董仔，所以伊判斷就是他的所長洪明發」等情
      ，可知證人許義明是單憑稱謂而猜測「董仔」為擔任所長
      之被告，況依證人許義明所述該次疑為被告之人，證人吳
      國賓係稱呼其為「董仔」，又與93年1月5日4時21分證人
      吳國賓與許義明通話時稱呼該名友人為「老大」之用語明
      顯不同（見偵字第2231號偵卷第119頁反面監察譯文），
      更徵證人吳國賓證稱「老大」即是指被告，當日是與被告
      、路路共同前往召妓乙節是否為真，實堪置疑。
  ３、證人吳國賓雖於原審及本院更審時另證稱當日是與被告共
      同搭乘證人王中興之汽車前往桃園縣觀音鄉、新屋鄉等地
      聚餐，之後再一同搭乘王中興之小客車前往酒店與友人路
      路飲酒，之後再由路路開車載送伊及被告前去許義明之應
      召站嫖妓等語（見原審卷第83、84、85頁、本院更二審卷
      第67、68頁），惟與其於檢查事務官調查時證述「第二次
      我是自己開車去，被告應該是由朋友載去的，我記得是開
      二台車，後來被告比我先走，因為我酒醉醒來之後他們就
      先走了」等語（見偵字第2231號偵卷第176頁），明顯不
      一致，已難遽信。而被告辯稱當日伊是搭乘證人王中興小
      客車前往該處聚餐，之後即再由證人王中興載送返家，證
      人吳國賓是自行開車前往，並未搭乘王中興小客車往返等
      情，業據證人王中興於原審及本院更審時證稱當日是我載
      被告過去，車上只有我及被告，沒有載被告及吳國賓一起
      去酒店續攤，吳國賓是事後才到，回桃園時車上只有我和
      所長，當天我載被告回到他蘆竹台茂附近住處，當天我開
      車載被告前往觀音地區聚餐，又載被告前往新屋大坡素湘
      園餐廳聚餐，吳國賓沒有跟我們同車，他如何去我不知道
      ，從大坡素湘園餐廳離開時吳國賓沒有搭我的車，吳國賓
      如何離去伊不知道，當天我載被告回家後，我就直接回家
      ，沒有再去酒店等語（見原審卷三第98至103頁、本院更
      二審卷第69頁）明確，經核與證人廖友興於本院上訴審證
      述當天晚上11時50分返所後我就接到被告電話，我12點下
      班後有過去素湘園餐廳，現場有被告、吳國賓、王巡佐、
      民防的…，我約凌晨1點多離開餐廳，我與被告差不多同
      時離開，被告那時很醉，王巡佐及一些民意代表扶他上車
      ，王巡佐帶他走，我走時沒有看到吳國賓（見本院上訴審
      卷第202至204頁）等節大致相符，足見被告辯稱93年1月5
      日聚餐後是搭乘證人王中興小客車返家，並未再與吳國賓
      同車前往酒店續攤、召妓等情，尚非無據。另證人吳國賓
      於本院更審時指稱93年1月4日22時25分許使用門號000000
      0000行動電話與其通話之人即為友人「路路」（見本院更
      二審卷第67頁），然觀諸卷證人吳國賓使用之門號000000
      0000號行動電話通聯紀錄（見本院更二審卷第56至57頁）
      ，其使用之該門號行動電話於93年1月4日至1月5日間，僅
      有與路路使用之該門號通話一次之紀錄（即93年1月4日22
      時25分），並無證人吳國賓所述聚餐結束後有再與路路聯
      絡去桃園市酒店喝酒之情事，參以證人吳國賓所述至桃園
      市酒店喝酒後有電話聯繫證人許義明處理小姐之事，亦與
      證人吳國賓於93年1月5日2時8分以上開門號與證人許義明
      聯繫召妓事宜當時，證人吳國賓使用之該門號基地台位置
      為桃園縣觀音鄉○○路○段252等情並未相符。末查，證
      人即承辦許義明涉嫌妨害風化案件之中路派出所所長王志
      中於原審審理時證稱：94年9月12日之前的主管會報結束
      後，洪明發告知桃園市○○路202巷15弄4號、6號為大陸
      女子應召站，請伊派人查訪等語（見原審卷二第129頁）
      ，可知被告曾主動向桃園分局中路派出所所長王志中提供
      本件妨害風化案件之情資，並據此破獲證人許義明所經營
      之應召站，查獲多名應召之大陸女子，衡情被告如有多次
      前往證人許義明經營之應召站嫖妓之事實，何以故意甘冒
      遭業者即證人許義明舉發投訴之風險，而主動提供情資以
      利該應召站遭警方破獲之舉措，更與事理有違。此外，除
      證人吳國賓之指證外，並無足以佐證上開證人證述內容屬
      實之補強證據，而無從擔保其真實性，自難遽以採信。是
      依上開說明，自難僅憑證人吳國賓單一、有瑕疵之證述，
      而無其他相關聯之補強證據，即認被告確有此部分圖利犯
      行。
（四）被訴於93年3月25日在天堂鳥汽車旅館內召妓部分
  １、證人吳國賓於偵查及原審審理時均證稱：當天餐會結束後
      ，伊跟林柏年有載洪明發去天堂鳥汽車旅館650號房間休
      息，並有打電話請許義明安排一名應召女子過來供洪明發
      嫖玩，但因為當日洪明發已經很醉了，人送過去，房門打
      不開，所以應召女子就回去了，當日洪明發沒有嫖妓等語
      明確（見偵字第2398號偵查卷第68頁、原審卷三第73至75
      頁），核與證人許義明於原審審理證稱：吳國賓替洪明發
      召妓送到天堂鳥賓館之事伊有印象，但是送過去時沒人應
      門就走了，雞頭問伊怎麼辦，伊說載回去等語（見原審卷
      一第299頁）情節相合；又參酌卷附93年3月25日證人許義
      明與吳國賓、證人許義明與林柏年、證人許義明與不詳姓
      名之「馬伕」通話內容，可知證人吳國賓確實有使用林柏
      年之電話請許義明送應召女子至天堂鳥汽車旅館「650 」
      號房，惟該「650」號房門並未有人應門等情，有93年3月
      25日通訊監察內容光碟及譯文在卷可按（見偵字第2398號
      卷第59、101至103頁），顯見被告吳國賓於93年3月24日
      確實有為被告洪明發召妓至天堂鳥賓館供其嫖玩，惟因洪
      明發酒醉不醒人事，遂未實際嫖妓等情至為明確。至證人
      詹雲開、劉漢文固於原審審理時證述被告洪明發當晚聚餐
      後回到桃園分局值日等情（見原審卷二第229至238頁），
      惟與前開事證未合，自難採信。
  ２、按被告行為時即90年11月7日修正公布之貪污治罪條例第6
      條第1項第4款對於主管或監督之事務圖利罪，係以公務員
      對於主管或監督之事務，明知違背法令，直接或間接圖自
      己或其他私人不法利益，因而獲得利益者，為其構成要件
      ，且無處罰未遂犯之特別，是該罪屬於結果犯。經查，93
      年3月25日既因被告洪明發酒醉未予嫖妓，且證人吳國賓
      亦證稱當天被告洪明發先前未曾跟我們表示要叫小姐，我
      們也未明確跟他說要叫小姐來等語（見偵字第2398號卷第
      72頁反面），足見被告洪明發事前亦不知悉證人吳國賓有
      為其召妓之情事，故難認被告洪明發有為圖利故意及行為
      或因而獲有不法利益之情形，尚與圖利罪之構成要件有間
      ，此部分犯行自難以圖利罪名相繩。
六、綜上所述，本件依據公訴人所提出之前開證據均不足以證明
    被告有何公訴意旨所指前開圖利犯行，且無從說服本院以形
    成被告洪明發有罪之心證，揆諸前揭說明，基於無罪推定之
    原則，自應為被告洪明發無罪判決之諭知。原審未予詳查，
    遽為被告洪明發有罪之諭知，容有未洽，被告洪明發提起上
    訴，否認犯罪，為有理由，應由本院將原判決撤銷，改諭知
    被告洪明發無罪之判決，以臻適法。
據上論斷，應依刑事訴訟法第369條第1項前段、第364條、第301
條第1項，判決如主文。
本案經檢察官孫冀薇到庭執行職務。
中    華    民    國   100    年    6     月    14    日
                  刑事第十八庭審判長法  官   吳鴻章
                                    法  官   曾淑華
                                    法  官   汪梅芬
以上正本證明與原本無異。
如不服本判決，應於收受送達後10日內向本院提出上訴書狀，其
未敘述上訴之理由者並得於提起上訴後10日內向本院補提理由書
（均須按他造當事人之人數附繕本）「切勿逕送上級法院」。
                                    書記官   劉寶鈴
中    華    民    國   100    年    6     月    14    日